【裁判字號】    89,台上,2095
【裁判日期】    890420
【裁判案由】    妨害自由
【裁判全文】
最高法院刑事判決                              八十九年度台上字第二○九五號
    上  訴  人  甲○○
    選任辯護人  曹宗彝律師
右上訴人因妨害自由案件，不服台灣高等法院台中分院中華民國八十七年三月二十四
日第二審判決（八十七年度上訴字第六六號，起訴案號：台灣南投地方法院檢察署八
十六年度偵字第一四九六號），提起上訴，本院判決如左：
    主  文
原判決撤銷，發回台灣高等法院台中分院。
    理  由
本件原判決認定上訴人甲○○與四名不詳姓名之成年男子共同基於傷害及妨害自由之
犯意聯絡，於民國八十六年一月十九日下午四時許，分持高爾夫球桿及棒球棍，前往
南投縣國姓鄉○○路四三三之三十號，先圍毆陳振輝受傷，再將之強押上其等駕駛之
ＭＵ－一五六七號自用小客車上，載往台中縣太平市方向行駛；嗣經陳振輝之母陳吳
二妹請求在場之王雲男以行動電話與上訴人之配偶聯絡、協調後，上訴人始載陳振輝
回上開處所，並由陳振輝、陳吳二妹簽發面額各新台幣五十萬元之本票二紙，交予上
訴人抵充陳振輝所欠上訴人之債款後，上訴人始行離去，陳振輝前後被剝奪行動自由
計三十分許等情；因將第一審諭知上訴人無罪之判決撤銷，改判依牽連犯等規定論處
上訴人共同以非法方法剝奪人之行動自由之罪刑。固非全無見地。
惟查：(一)告訴人之指訴，係以使被告受刑事訴追為目的，是其陳述是否與事實相符，
仍應調查其他證據以資審認。又證據之證明力，固屬法院判斷之自由，惟證據之本身
如有瑕疵，則在瑕疵未能究明前，遽採為有罪之根據，即難謂為適法。本件原判決認
定上訴人有上開犯行，無非以告訴人陳振輝、陳吳二妹之指訴，及證人王雲男、劉世
雄與警員賴建忠、李有勳等人之證供，暨有陳振輝受傷之診斷書可按，為其主要依據
；但查，警員賴建忠、李有勳於第一審證稱伊等接到通報前往現場，當時有王雲男、
劉世雄在場，王雲男說陳振輝被上訴人帶走，由王雲男聯絡上訴人後，陳振輝就被放
回來，他沒有告訴伊被人打或被人押走情事，表示不想提出告訴；嗣王雲男打電話來
說是誤會等語（一審卷二八、三六、三七頁）；李有勳復稱伊當時看陳振輝身上並無
明顯之外傷（一審卷三六頁反面）。彼等所供如果無訛，則陳振輝於返回上開處所後
，並未對警員表示告訴上訴人傷害及妨害自由之犯行，身上似亦無被毆打之明顯外傷
，何以事後其身上有明顯之上唇腔粘膜挫傷、左手虎口挫傷等傷勢﹖又何以持有明顯
外傷之診斷書向警方提出上訴人有上開犯行之告訴﹖饒有審究之餘地。另證人王雲男
證稱當時伊係在屋內，未看到陳振輝被毆打及被押走之情形（偵查卷八、一八頁，一
審卷六三頁）；證人劉世雄證稱上訴人與陳振輝談什麼，伊不清楚，另聽到聲音很大
，後來陳振輝與上訴人如何上車，伊沒有看見等語（一審卷五○頁），其等二人似未
能確切證明上訴人有毆打及強押陳振輝之犯行；至警員李有勳、賴建忠亦未目擊實際
情形，而係聽聞於王雲勇、劉世雄之轉述，則渠等之證供，是否足為認定上訴人上開
犯罪之證據﹖非無研求之餘地。原審未予詳細勾稽，明查慎斷，遽依上開告訴人及證
人之告訴及證述認定上訴人有上開犯行，尚嫌率斷。(二)審理事實之法院，對於案內一
切證據，除認為不必要者外，均應詳為調查，然後基於調查所得之心證以為判斷事實
之基礎，故證據顯已調查，而尚有其他必要部分並未調查，仍難遽為被告有利或不利
之認定。告訴人陳振輝於警訊稱當時尚有證人徐立春目擊經過情形（偵查卷五頁反面
）；證人劉世雄於第一審稱當時上訴人與其女婿一起來（一審卷五○頁），上訴人於
原審亦稱伊和女婿吳振庭一起去（原審卷二三頁反面），如果非虛，證人徐立春、吳
振庭既曾在現場目擊，對於本件發生之原委應甚清楚，予以傳訊查證，應有助於釐清
案情，原審未予調查，亦有未盡查證職權能事之違法。(三)有罪之判決書，對於被告有
利之證據不採納者，應說明其理由，刑事訴訟法第三百十條第二款定有明文；故有罪
判決書對於被告有利之證據，如不加以採納，必須說明其不予採納之理由，否則即有
判決不備理由之違法。上訴人自始否認夥同不詳姓名之成年男子四人前往上開處所毆
打及強押陳振輝之犯行，辯稱伊僅與女婿前往討債，並未毆打陳振輝，因上開處所係
陳振輝弟弟之住處，所以到外面商談，並無強押情事等語。證人劉世雄於第一審證稱
上訴人係與其女婿和另一男子來，未看到他們拿棍子，也未看到陳振輝被人打等語（
一審卷五○頁）；證人即警員賴建忠證稱後來在場之王雲男打電話來說這是誤會（一
審卷二八頁）。此等供證如果無訛，則上訴人上開辯解似非毫無根據，何以不足採取
﹖原審未加以調查說明，亦有未盡查證能事及理由欠備之違法。上訴意旨指摘原判決
不當，非無理由，應認有撤銷發回之原因。
據上論結，應依刑事訴訟法第三百九十七條、第四百零一條，判決如主文。
中      華      民      國    八十九    年      四      月      二十    日
                              最高法院刑事第十庭
                                  審判長法官  曾  有  田
                                        法官  陳  宗  鎮
                                        法官  劉  介  民
                                        法官  魏  新  和
                                        法官  孫  增  同
      右正本證明與原本無異
                                              書  記  官
中      華      民      國    八十九    年      四      月    二十六    日


司法院資訊處製作；財團法人民間司法改革基金會備份。
